【裁判字號】    97,抗,132
【裁判日期】    970417
【裁判案由】    本票裁定
【裁判全文】
臺灣臺中地方法院民事裁定               97年度抗字第132號
抗  告  人  甲○○
相  對  人  乙○○
上列當事人間聲請本票准許強制執行事件，抗告人對於民國97年
3月17日本院簡易庭所為97年度司票字第512號裁定提起抗告，本
院合議庭裁定如下：
    主    文
抗告駁回。
抗告程序費用新臺幣壹仟元由抗告人負擔。
    理    由
一、按執票人向本票發票人行使追索權時，得聲請法院裁定後強
    制執行，票據法第123條定有明文。又本票執票人，依票據
    法第123條規定，聲請法院裁定許可對發票人強制執行，係
    屬非訟事件，此項聲請之裁定，及抗告法院之裁定，僅依非
    訟事件程序，以審查強制執行許可與否，並無確定實體上法
    律關係存否之效力，法院僅就本票形式上之要件是否具備予
    以審查，即為已足，至於當事人間實體上之爭執，應循訴訟
    程序以資解決，要非非訟裁定法院所得審酌，最高法院56年
    台抗字第714號判例及57年台抗字第76號判例可資參照。
二、本件相對人主張其執有抗告人於民國96年3月15日所簽發免
    除作成拒絕證書之本票1紙，內載金額新臺幣（下同）100萬
    元，到期日96年3月31日，詎屆期提示未獲付款，爰依票據
    法第123條聲請裁定許可強制執行等情，已據相對人提出該
    本票1紙為證。而原裁定就該紙本票之形式要件為審查後，
    認為其應記載事項均已具備，因而准許，即無不合。
三、抗告意旨雖謂：抗告人與相對人於95年6月5日就南投縣竹山
    鎮○○段430地號土地成立土地買賣契約，該筆土地所有權
    屬相對人之母親羅曾素連所有，惟關於此筆土地買賣均由羅
    曾素連授權相對人處理相關事宜。相對人出賣該筆土地之前
    ，羅曾素連曾以該筆土地向銀行貸款，且約有400萬元之貸
    款及多年之利息未繳。在抗告人與相對人簽訂該買賣契約時
    ，相對人並未說明羅曾素連有信用不佳之情形，致95年6月8
    日該筆土地之銀行債權被合作金庫資產管理股份有限公司接
    收。因上開緣故，雙方乃再簽立協議書，於該協議書上約定
    關於買賣餘款175萬元，由抗告人簽發面額100萬元之系爭本
    票及另一面額75萬元之本票交由相對人收執，並約定「待買
    方完成撥款時，必須用現金換回本票及支票」。然當抗告人
    向銀行辦理土地貸款時，卻因相對人刻意隱瞞羅曾素連信用
    不佳之事實，導致抗告人無法以該土地向銀行辦理貸款，因
    而遲遲無法取得銀行貸款，導致抗告人無法以餘款現金交付
    於相對人而換回該2張本票。嗣後抗告人乃向民間貸款以清
    償本筆土地之銀行貸款，抗告人因此必須支付較高之民間利
    息，該多支付之民間利息，實因可歸責於相對人刻意隱瞞羅
    曾素連信用不佳之事實所致，故本筆土地抗告人應支付予相
    對人之買賣餘款已非175萬元，雙方應再會算，抗告人始將
    會算後之餘款支付相對人，並以會算後之餘款現金換回該2
    張本票。惟當抗告人向相對人要求會算時，相對人卻不予理
    會，而逕將系爭本票向法院聲請准予強制執行之裁定，相對
    人之聲請，實屬違背誠信原則，應予駁回等語。惟查，抗告
    人提起本件抗告之事由，無非是主張其簽發之系爭本票及另
    一面額75萬元本票所擔保之買賣尾款已非原約定之175萬元
    ，惟此核屬抗告人與相對人間之實體上紛爭，應由抗告人另
    行提起訴訟資以解決，要非本非訟事件程序得為審究，故仍
    應為准許強制執行之裁定。而按非訟事件之強制執行名義成
    立後，如經債務人提起確認該債權不存在之訴並獲得勝訴判
    決確定時，應認為原執行名義之執行力，已可確定其不存在
    ，若已執行完畢，債務人得依不當得利規定請求返還因執行
    所得之利益，併此敘明。從而，本件抗告為無理由，應予駁
    回。
四、據上論結，本件抗告為無理由，依非訟事件法第46條、第21
    條第2項、第24條第1項，民事訴訟法第495條之1第1項、第
    449條第1項、第78條，裁定如主文。
中    華    民    國    97    年    4     月    17    日
                  民事第三庭    審判長法  官  林洲富
                                      法  官  謝慧敏
                                      法  官  游文科
正本係照原本作成。
本裁定不得再抗告。
中    華    民    國    97    年    4     月    17    日
                                      書記官  謝坤冀


司法院資訊處製作；財團法人民間司法改革基金會備份。
